最高法院刑事判決　　　　　　九十六年度台上字第二一八三號
上　訴　人　甲○○
上列上訴人因殺人案件，不服台灣高等法院中華民國九十五年五
月二十三日第二審更審判決（九十四年度重上更(四)字第一九０號
，起訴案號：台灣基隆地方法院檢察署九十年度偵字第二一九一
、二一九三、二八七三號），提起上訴，本院判決如下：
    主  文
上訴駁回。
    理　由
按刑事訴訟法第三百七十七條規定，上訴於第三審法院，非以判
決違背法令為理由，不得為之。是提起第三審上訴，應以原判決
違背法令為理由，係屬法定要件。如果上訴理由狀並未依據卷內
訴訟資料，具體指摘原判決不適用何種法則或如何適用不當，或
所指摘原判決違法情事，顯與法律規定得為第三審上訴理由之違
法情形，不相適合時，均應認其上訴為違背法律上之程式，予以
駁回。本件上訴人甲○○上訴意旨略稱：(一)、原判決認定上訴人
於殺害被害人周易榮雲之過程中，曾抬腳重踏周易榮雲之胸部，
致周易榮雲之肋骨骨折、右胸內出血，但其採為判決基礎之上訴
人於偵查中供述，則陳稱係潘璋生（已經判決無罪確定）用腳踢
擊周易榮雲，原判決未敘明如何為上開認定之理由，即併採上訴
人前揭供述作為判決之依據，自有證據上理由矛盾及理由不備之
違法。(二)、上訴人於民國九十年六月一日接受警方詢問之前後，
均否認有本件殺人犯行，僅於九十年六月一日警詢時坦陳有動手
毆打周易榮雲，但經第一審勘驗上訴人之該期日警詢錄影帶結果
，卻認錄影畫面有跳動二下之情形，則上訴人於該期日警詢中之
自白是否堪以採信，即非無疑，原審未予詳查，遽採上訴人於該
期日警詢中之自白資為判決之基礎，亦有調查未盡之違誤。(三)、
原判決以卷內確有於八十八年十月十一日凌晨四點零二分自裝設
於基隆市○○路一二一號前之卡式公用電話撥打予證人陳一成所
持用行動電話之紀錄，卻查無接近同日凌晨四時或五時之相關公
用電話撥打予陳一成之紀錄，足見上訴人於第二次攜帶零錢外出
時尚未撥打公用電話，上訴人既先後二次欲撥打公用電話詢問陳
一成、楊英斌是否已代其購得安非他命，其第二次若因故無法撥
打電話時，衡情必有所抱怨，惟證人賴炳勇已證明其未見上訴人
於返回租住處後曾有抱怨，足見上訴人自第二次外出至返回租住
處之期間，必有重大情事發生而轉移其怒氣等理由，資為不利於
上訴人之認定。但由上所述，可見上訴人於第二次外出時，原擬
在基隆市○○路一四一號前撥打裝設於該處之投幣式公用電話予
陳一成、楊英斌，惟尚未及撥打。另裝設於義二路一二一號前之
卡式公用電話與裝設於同路一四一號前之投幣式公用電話間，相
距約有三十餘公尺，周易榮雲於上訴人第一次撥打上開卡式公用
電話時，既在基隆市○○路一四一號樓下等候友人，與上訴人又
素不相識，當時復係凌晨時分，應難以看清楚人之外貌，周易榮
雲如何能於上訴人尚未撥打上開投幣式公用電話前，即予認出並
加以責罵？故上訴人自白其於外出打電話時，因講話聲音過大，
致與周易榮雲發生口角爭執，進而將周易榮雲打死，應與實情不
符，原判決就此有利於上訴人之證據不予採納，復不說明其理由
，亦嫌理由不備云云。
惟查原判決綜合全案卷證資料，本於事實審法院職權之推理作用
，認定上訴人確有其事實欄所載之犯行，因而撤銷第一審關於上
訴人部分之不當科刑判決，改判論處上訴人殺人罪刑（量處有期
徒刑十二年），已依卷證資料敘明其所憑之證據及認定之理由。
對上訴人於偵查中雖諉稱其曾動手毆打周易榮雲，但經潘璋生勸
阻而欲離去時，因周易榮雲持鐵棍對其揮打，卻誤打到潘璋生，
潘璋生乃於搶得鐵棍後，將周易榮雲推倒，並用腳踢擊周易榮雲
云云，然此已為潘璋生所否認，上訴人旋亦坦陳其上開言詞係為
將犯行推卸予潘璋生，參酌證人陳一成、楊英斌及賴炳勇之證言
，如何已足認定上訴人係因遭周易榮雲出言指責，出手毆打周易
榮雲，周易榮雲於遭上訴人毆打後，持鐵棍欲行攻擊之對象應係
上訴人，且係上訴人於奪取周易榮雲所持鐵棍後，獨自將周易榮
雲毆打、踢擊致死；上訴人之九十年六月一日警詢錄影帶經第一
審勘驗結果，與該日警詢筆錄所載內容相符，並無刑求情事，製
作該警詢筆錄之警員蕭瑞豪、賴慶宗、陳國栓亦均證陳該筆錄確
係出於上訴人之自由意志所為陳述，據實錄製，警方並未對上訴
人刑求。雖該警詢錄影帶於勘驗播放時，錄影畫面有跳動二下之
情形，惟經向基隆市警察局第二分局函詢其原因，據覆係因警詢
過程中警員進出誤觸錄影機聯結線所致，如何已足證明上開警詢
筆錄內容確係出於上訴人之任意性供述，亦已詳加說明。上訴意
旨對原審之論斷，究有何違背經驗法則或論理法則等違法情形，
並未依據卷內資料為具體之指摘。上訴意旨(一)、(二)徒執陳詞，以
原判決認定其於殺害周易榮雲時，曾抬腳重踏周易榮雲之胸部，
致周易榮雲肋骨骨折及右胸內出血，卻又併採其於偵查中所陳係
潘璋生以腳踢擊周易榮雲之供述資為判決依據，復未敘明如何為
此認定之理由；其僅於九十年六月一日警詢時曾供陳有毆打周易
榮雲之犯行，但經第一審勘驗該期日警詢錄影帶結果，卻認錄影
畫面有跳動情形，其於該期日警詢中之上開自白是否足堪採信，
即非無疑，原審竟遽採為判決之基礎云云，據以指摘原判決違背
法令，係以自己主觀之說詞，對原審採證認事之適法職權行使，
並已於判決內說明之事項，漫事指摘，復為單純之事實上爭辯，
依首開說明，自難認係適法之第三審上訴理由。又依卷附警方繪
製之現場圖所示，裝設於基隆市○○路一二一號前之卡式公用電
話與同路一四一號前之投幣式公用電話，係分別位於基隆市○○
路一三九巷口之兩側，義二路一四一號則係緊鄰義二路一三九巷
口。另依卷內資料記載，上訴人於九十年六月一日警詢時係供陳
其於八十八年十月十一日凌晨四點零二分先撥打前開卡式公用電
話予陳一成，當時講電話聲音甚大，旋因電話儲值卡金額用罄，
乃返回賴炳勇位於基隆市○○路十巷二十號之租住處，於向賴炳
勇拿取零錢後，擬再至前述投幣式公用電話撥打電話與陳一成聯
絡，但與在義二路一四一號前之周易榮雲發生口角爭執，且其係
自上開賴炳勇租住處經由義二路一三九巷至上開公用電話裝設處
。依此，上開二支公用電話之裝設處間雖稍有距離，但上訴人既
自承於撥打電話予陳一成時講話聲音甚大，當時又值夜深人靜，
在義二路一四一號前等候友人之周易榮雲當能聽見，上訴人於打
完電話後復係沿義二路一四一號旁之同路一三九巷返回賴炳勇之
租住處，周易榮雲自亦能清楚看見上訴人之形貌，則當上訴人於
前開租住處向賴炳勇拿取零錢後，再沿義二路一三九巷至上開投
幣式公用電話處撥打電話時，縱此時上訴人尚未及撥通電話與陳
一成取得聯絡，周易榮雲應仍可輕易認出上訴人即係剛才在義二
路一二一號前大聲講電話之人，乃與上訴人發生口角爭執，上訴
人上開警詢中之自白核與事理及經驗法則均無違背，原審採之為
判決基礎，於法並無不合。原判決理由對此雖未進一步詳予敘明
，稍欠周延，然於判決結果顯然無影響，依刑事訴訟法第三百八
十條規定，亦不得據為上訴第三審之理由。綜上所述，本件上訴
意旨所指，與法律規定得為第三審上訴理由之違法情形不相適合
，其上訴違背法律上之程式，應予駁回。
據上論結，應依刑事訴訟法第三百九十五條前段，判決如主文。
中　　華　　民　　國　九十六　年　　四　　月  二十六  日
                      最高法院刑事第十庭
                          審判長法官  謝　俊　雄
                                法官  陳　世　雄
                                法官  魏　新　和
                                法官  吳　信　銘
                                法官  劉　介　民
      本件正本證明與原本無異
                                      書  記  官
中　　華　　民　　國　九十六　年　　五　　月　  二  　日
                                                H
